【裁判字號】    90,上易,916
【裁判日期】    900614
【裁判案由】    詐欺
【裁判全文】
臺灣高等法院臺中分院刑事判決                      九十年度上易字第九一六號
    上  訴  人  臺灣臺中地方法院檢察署檢察官
    被      告  丙○○
右上訴人因被告詐欺等案件，不服臺灣臺中地方法院八十九年度易字第三三○三號中
華民國九十年一月二日第一審判決（起訴案號：臺灣臺中地方法院檢察署八十九年度
偵字第一一六九五號），提起上訴，本院判決如左：
      主  文
原判決撤銷。
丙○○意圖為自己不法之所有，以詐術使人將本人之物交付，處有期徒刑參月，如易
科罰金，以參佰元折算壹日。又行使明知為不實之事項，而使公務員登載於職務上所
掌之公文書，足以生損害於公眾，處有期徒刑貳月，如易科罰金，以參佰元折算壹日
。應執行有期徒刑肆月，如易科罰金，以參佰元折算壹日。緩刑參年。
      事  實
一、丙○○於民國八十七年十月十二日，以其所有ＯＧ－六○○六號自用小客車，向
    甲○○所經營位於台中縣豐原市○○路六二二號大華當舖，典當借款新台幣（下
    同）十五萬元，並可原車使用，復提供該車行車執照以為擔保。丙○○見可以前
    述方式借款，竟意圖為自己不法之所有，先於八十八年三月間某日竊取其弟陳勇
    全所有ＱＯ－九三一八號自用小客車及行車執照（竊盜部份未具告訴），並於八
    十八年三月三十一日，駕駛其弟所有ＱＯ－九三一八號自用小客車，至大華當舖
    要以前述方法借款十五萬，並詐稱係經過車主同意，甲○○見車主與丙○○為姊
    弟關係，且見丙○○提出該車之行車執照，不疑有他而陷於錯誤借出十五萬元。
    丙○○另行起意，明知其所有ＯＧ－六○○六號自用小客車行車執照係交予甲○
    ○處供擔保，並未遺失，於八十八年十一月十八日，至交通部公路局台中區監理
    所豐原監理站（以下稱豐原監理站），申請補發行車執照，而使公務員登載於其
    職務上所掌之公文書，足以生損害於公路監理機關對於行車執照之管理，並於八
    十八年十一月二十四日將該車轉賣予徐永玉，辦理過戶，而行使該使公務員登載
    不實之行車執照，足以生損害於公路監理機關對於行車執照管理。至九十年二月
    間，始將欠款還清。
二、案經甲○○訴由台灣台中地方法院檢察署檢察官偵查起訴。
      理由
一、被告丙○○迄未於本院審理中到庭，亦未提出任何辯解，惟其於原審訊問時供承
    ：有提供其行照以為擔保，其將ＯＧ－六○○六號自小客車向大華當舖借款，沒
    有經過其弟同意，有到豐原監理站偽稱行照遺失，申請補發行照，因為繳不出錢
    等語。且查右揭事實，業據告訴人甲○○於偵查、原審及本院審理中，迭次指述
    甚詳。核與證人即被告之弟陳勇全於偵查中證述：並未將車交與被告典當，無借
    車與被告使用等語相符。並有當票影本二張、汽車各項異動登記書影本一張、汽
    車過戶登記書影本一張附件，可資證明。按被告既未得其弟陳勇全之同意，仍向
    告訴人詐稱獲得其弟同意，並使告訴人陷於錯誤而借予十五萬元，其有為自己不
    法所有之意圖，及以詐術使人陷於錯誤，而交付財物之行為，與詐欺罪之構成要
    件相當。又被告明知其行車執照並未遺失，乃向豐原監理站，申請補發行車執照
    ，縱然其未於汽車各項異動登記書上記載申請補發之原因，仍有使公務員登載不
    實之行為，又由其申請補發行車執照後，隨即辦理過戶等情，益見其確有使公務
    員登載不實之犯意，至為明顯。本件事證明確，被告犯行堪以認定。
二、核被告所為，係犯刑法第三百三十九條第一項之詐欺取財罪、刑法第二百十六條
    、第二百十四條行使使公務員登載不實之文書罪，其使公務員登載不實之文書後
    ，復持以行使，辦理過戶，使公務員登載不實文書之低度行為，已為行使之高度
    行為所吸收，不另論罪。關於被告行使使公務員登載不實文書部分，起訴書雖未
    敘及，惟此部分與使公務員登載不實部分，具有吸收關係，為實質上一罪，應為
    起訴效力所及，本院自得一併審理，附予敘明，並變更起訴法條。被告所犯上開
    二罪，犯意各別，應予分別論科。經查刑法第四十一條，業已於民國九十年一月
    十日修正公布，於同年月十二日生效，被告犯罪後，法律有變更，依刑法第二條
    第一項前段規定，應適用裁判時之法律。本件原審未察，遽以被告犯罪不能證明
    ，諭知無罪之判決。檢察官上訴，指摘原判決不當，為有理由，應由本院將原判
    決撤銷改判。爰審酌被告犯罪之動機、目的、手段、所生損害，且其已於九十年
    二月間，將所有欠款還清，業據告訴人陳明在卷，犯罪後之態度等一切情狀，分
    別量處如主文第二項所示之刑，並定其應執行之刑，及諭知易科罰金之折算標準
    。末查被告未曾受有期徒刑以上刑之宣告，有台灣高等法院被告全國前案紀錄表
  在卷可稽，其經此次教訓，當知警惕守法，應無再犯之虞，本院認其所宣告之刑
    ，以暫不執行為適當，併予宣告緩刑三年，以啟自新。
三、被告經合法傳喚，無正當理由不到庭，爰不待其陳述，逕行判決。
據上論結，應依刑事訴訟法第三百六十九條第一項前段、第三百六十四條、第二百九
十九條第一項前段、第三百條、第三百七十一條，刑法第二條第一項前段、第三百三
十九條第一項、第二百十六條、第二百十四條、修正後第四十一條第一項、第五十一
條第五款、第七十四條第一款，罰金罰鍰提高標準條例第一條前段、第二條，判決如
主文。
本案經檢察官乙○○到庭執行職務。
中       華       民       國   九  十    年     六      月    十四     日
                                臺灣高等法院臺中分院刑事第五庭
                                      審判長法  官  郭  同  奇
                                            法  官  胡  森  田
                                            法  官  姚  勳  昌
右正本證明與原本無異。
不得上訴。
                                            書記官  康  孝  慈
中       華       民       國   九  十    年     六     月    十五     日
                                                                        Ｋ


司法院資訊處製作；財團法人民間司法改革基金會備份。
